【裁判字號】    97,交聲,1329
【裁判日期】    970723
【裁判案由】    聲明異議
【裁判全文】
臺灣臺中地方法院交通事件裁定        97年度交聲字第1329號
原處分機關  交通部公路總局臺中區監理所
異  議  人
即受處分人  甲○○
上列受處分人因違反道路交通管理處罰條例案件，對於交通部公
路總局臺中區監理所民國九十七年三月二十一日所為之裁決（中
監違字第裁六○─ＧＤ0000000號裁決書），聲明異議，
本院裁定如下：
    主  文
異議駁回。
    理  由
一、原處分機關略以：異議人即受處分人甲○○（下稱受處分人
    ）駕駛車號二七七○－ＪＬ號自用一般小客車，於民國九十
    六年一月二十一日二時八分許，行經臺中市○○路六三九號
    （單行道）處，因「駕駛人酒後駕車經警方酒精濃度測試值
    為每公升○．六○毫克」之違規，為臺中市警察局交通警察
    隊直屬分隊員警以中市警交字第ＧＤ0000000號舉發
    違反道路交通管理事件通知單當場開單舉發。原處分機關嗣
    於受處分人因觸犯公共危險罪經臺灣臺中地方法院檢察署檢
    察官緩起訴期滿後，於九十七年三月二十一日以中監違字第
    裁六○─ＧＤ0000000號裁決書，依道路交通管理處
    罰條例第三十五條第一項第一款之規定，裁處受處分人罰鍰
    新臺幣（下同）四萬九千五百元，並吊扣駕駛執照十二個月
    ，施以道安講習（本案已執行吊扣駕駛執照十二個月），逾
    期則依裁決書處罰主文規定裁處。又按刑事訴訟法所規定之
    緩起訴處分乃附條件之不起訴處分，本質上為不起訴之一種
    ，此觀該法第二百五十六條之規定自明；至檢察官為緩起訴
    時，依刑事訴訟法第二百五十三條之二第一項規定，徵得被
    告之同意對被告所為之指示及課予負擔，乃屬一種特殊之處
    遇措施，並非刑罰；本案緩起訴期間業已實質確定，受處分
    人確定免於受刑事訴追，依行政罰法第二十六條明訂「一事
    不二罰」原則，本所依法裁處應無不合等語。
二、受處分人聲明異議意旨略以：依據行政罰法第二十六條規定
    ，一罪不兩罰採行「先刑法後行政」，受處分人酒駕行為業
    經緩起訴處分，並繳納五萬元，惟監理機關又裁處受處分人
    罰鍰四萬九千五百元整，顯然有違行政罰法第二十六條「一
    事不兩罰」之立法意旨，爰聲明異議請求撤銷原處分有關罰
    鍰之部分等語。
三、按受處分人，不服第八條主管機關所為之處罰，得於接到裁
    決書之翌日起二十日內，向管轄地方法院聲明異議；交通法
    庭認聲明異議不合法律上之程式或其異議權已經喪失者，應
    以裁定駁回之，道路交通管理處罰條例第八十七條第一項、
    第八十九條後段所授權訂立之道路交通案件處理辦法第十八
    條前段分別定有明文。故受處分人自應於上開規定之期間內
    向法院聲明異議，倘受處分人逾期異議，即於法不合，法院
    自應裁定駁回。次按處理違反道路交通管理事件，有關文書
    送達之程序，準用行政程序法送達之規定；違反道路交通管
    理事件統一裁罰標準及處理細則第五條亦定有明文。而行政
    程序法中對於文書送達，於應受送達人之住居所、事務所或
    營業所為之。但在行政機關辦公處所或他處會晤應受送達人
    時，得於會晤處所為之；於應送達處所不獲會晤應受送達人
    時，得將文書付與有辨別事理能力之同居人、受僱人或應送
    達處所之接收郵件人員，行政程序法第七十二條第一項、第
    七十三條第一項分別定有明文。
四、經查，本件受處分人駕駛車號二七七○－ＪＬ號自用一般小
    客車，於九十六年一月二十一日二時八分許，行經臺中市○
    ○路六三九號（單行道）處，因「駕駛人酒後駕車經警方酒
    精濃度測試值為每公升○．六○毫克」之違規，為臺中市警
    察局交通警察隊直屬分隊員警以中市警交字第ＧＤ0000
    000號舉發違反道路交通管理事件通知單當場開單舉發（
    下稱舉發通知單）。原處分機關嗣於緩起訴期滿後，於九十
    七年三月二十一日以中監違字第裁六○─ＧＤ000000
    0號裁決書，依道路交通管理處罰條例第三十五條第一項第
    一款之規定，裁處受處分人罰鍰四萬九千五百元，並吊扣駕
    駛執照十二個月，施以道安講習（本案已執行吊扣駕駛執照
    十二個月），有該舉發通知單及裁決書影本各一份在卷可稽
    。嗣該裁決書於九十七年三月二十四日送達受處分人臺中縣
    神岡鄉○○路三七五巷六六號住處，而由受處分人之同居人
    即受處分人之配偶陳廖月里簽收，此有交通部公路總局臺中
    區監理所臺中市監理站送達證書影本一份在卷可稽，故上開
    裁決書業已於九十七年三月二十四日即發生合法送達之效力
    。又受處分人居住於臺中縣神岡鄉○○路三七五巷六六號，
    有聲明異議狀、裁決書及法務部戶役政連結作業系統各乙紙
    在卷可參，而原處分機關所在為臺中縣大肚鄉○○村○○路
    ○段二號，依法院訴訟當事人在途期間標準第四條第一款第
    二目之規定應扣除其在途期間三日，故受處分人如欲聲明異
    議，應於上開裁決書送達翌日起算二十日，並應扣除在途期
    間三日，亦即應於九十七年四月十六日之前提出，詎受處分
    人竟遲至九十七年四月二十一日始行提出，此有蓋有原處分
    機關收文章之受處分人所提之聲明異議狀一份附卷為憑，顯
    然已逾聲明異議之法定不變期間，揆諸首揭法律規定與本院
    說明，受處分人聲明異議於法自有未合，本院當應裁定駁回
    。
五、據上論斷，應依道路交通管理處罰條例第八十七條第二項、
    道路交通案件處理辦法第十八條前段，裁定如主文。
中    華    民    國    97    年    7     月    23    日
                    交通法庭  法  官  林慶郎
以上正本證明與原本無異。
如不服本裁定，應於送達後五日內，向本院提出抗告狀。
                              書記官  曾仁勇
中    華    民    國    97    年    7     月    23    日


司法院資訊處製作；財團法人民間司法改革基金會備份。
